臺灣高等法院臺南分院刑事判決　　　　　　 九十一年度上訴字第一五三號　 Ｃ
　　　上　訴　人
　　　即　被　告　甲　○　○
　　　選任辯護人　陳　適　庸
右上訴人因侵占等案件，不服臺灣嘉義地方法院九十一年度易字第一五二號中華民國
九十一年七月二十三日第一審判決（起訴案號：臺灣嘉義地方法院檢察署九十年度偵
字第六九七八號），提起上訴，本院判決如左：
      主      文
上訴駁回。
      事      實
一、甲○○係嘉義市藝術第一家公寓大廈管理委員會（下稱藝術第一家管理委員會）
    第五屆主任委員，負責公寓大廈事務管理，包括財務基金保管掌理，為從事業務
    之人，因對外積欠債務，竟意圖為自己不法之所有，基於概括犯意，連續（一）
    於八十九年九月間，在臺中市○○路委託不知情之人，偽刻大廈監察委員黃江村
    及財務委員張永健之印章，分別於八十九年九月二十一日、八十九年九月二十二
    日偽填如附表編號五、六所示臺灣省合作金庫活期儲蓄存款取款條，並於其上蓋
    用前開偽造印章（即黃江村、張永健私章）及盜蓋其保管之藝術第一家大廈管理
    委員會印章，持之向合作金庫銀行北嘉義分行行使，分別提領前開藝術第一家管
    理委員會存放於臺灣省合作金庫帳號：000000000號之存款新臺幣（下
    同）十五萬元、八萬七千元，並以易持有為所有之意思，挪為己用，足以生損害
    於藝術第一家管理委員會財務管理之正確性及黃江村、張永健。（二）於九十年
    三月二日又以藝術第一家管理委員會存於臺灣省合作金庫之定期存款存單（存單
    號碼：Ａ0000000號）一百萬元遺失為由，以蓋用前開偽造黃江村、張永
    健印章，及盜蓋其保管之藝術第一家大廈管理委員會印章，於偽填之附表編號一
    所載之單摺掛失止付申請暨新單摺補領書上，並行使持向合作金庫銀行北嘉義分
    行辦理掛失止付，申請該合作金庫補發如附表編號二所示一百萬元面額定存單一
    張（存單號碼：Ａ0000000號）。甲○○隨即將該存單提領，並將其中五
    十萬元，以易持有為所有之意思侵占入己，另外五十萬元則辦理如附表編號三所
    示定期存款（存單號碼：Ａ0000000號）。並在編號二、三之存單背面均
    加蓋前開偽造之印章。嗣於九十年四月三十日，復以前開偽造之印章蓋用於偽填
    之附表編號四所示定期（儲蓄）存款中途解約通知書，持向合作金庫銀行北嘉義
    分行辦理定期存款中途解約，並提領該五十萬元存款，以易持有為所有之意思，
    挪用花費殆盡，足以生損害於藝術第一家管理委員會財務管理之正確性及黃江村
    、張永健。（三）於九十年間某不詳時間，將其所持有藝術第一家管理委員會九
    十年四月份向住戶收取之管理費二十一萬四千一百元、及於九十年二月間向大同
    奧地斯公司收取之回饋金三萬元、八十九年間車道鐵捲門遭損壞賠償金七千元及
    後車道遙控器四個，變易為所有之意思，侵占入己。迨藝術第一家管理委員會改
    選第六屆主任委員，交接清查後始知上情。
二、案經藝術第一家管理委員會訴由臺灣嘉義地方法院檢察署檢察官偵查起訴。
      理      由
一、右揭事實，業據上訴人即被告甲○○坦承不諱，核與告訴人於偵查中指訴情節相
    符，並有合作金庫銀行北嘉義分行九十年五月十八日以（九０）合金北嘉字第二
    一六號函附之單摺掛失止付申請暨新單摺補領書、補發面額一百萬元之定期存款
    存單、現金支出傳票、面額五十萬元之定期存款存單、定期（儲蓄）存款中途解
    約通知書、取款憑條等單據影本及被告侵占社區公款及公物明細等附卷可佐，其
    中補發面額一百萬元定期存款存單、面額五十萬元定期存款存單、取款憑條（八
    十九年九月二十一日及八十九年九月二十二日各一張）之黃江村、張永健印章，
    經法務部調查局鑑定與原存印鑑印文不同，有該局九十年十月五日（九０）陸（
    二）字第九００六五六六０號鑑定通知書在卷足憑（詳偵查卷第十六頁）。足見
    被告自白與事實相符，本件事證已臻明確，被告犯行洵堪認定。
二、查甲○○係藝術第一家管理委員會第五屆主任委員，負責公寓大廈事務之管理，
    包括財務基金之保管掌理等情，業據被告陳明在卷，為從事業務之人。其委由不
    知情之人，偽造黃江村、張永健之印章，分別於八十九年九月二十一日、八十九
    年九月二十二日偽造活期儲蓄存款取款條，蓋用前開偽造黃江村、張永健印章及
    盜蓋其保管之藝術第一家大廈管理委員會印章，分別提領十五萬元、八萬七千元
    ；又於九十年三月二日以定期存款存單遺失為由，以蓋用前開偽造黃江村、張永
    健印章，及盜蓋其保管之藝術第一家大廈管理委員會印章，於偽造單摺掛失止付
    申請暨新單摺補領書，並行使辦理掛失止付及申請補發面額一百萬元定存單一張
    。旋即將該存單提領其中五十萬元，另五十萬元另辦理定期存款。並在該二存單
    背面均加蓋、盜蓋前開印章。又於九十年四月三十日蓋用及盜用前開印章，偽造
    定期（儲蓄）存款中途解約通知書，並行使辦理解約，提領該五十萬元存款；另
    挪用九十年四月份向住戶收取之管理費二十一萬四千一百元、及於九十年二月間
    向大同奧地斯公司收取回饋金三萬元、八十九年間車道鐵捲門遭損壞賠償金七千
    元及後車道遙控器四個。核其所為，係犯刑法第三百三十六條第二項業務侵占罪
    及同法第二百十六條、第二百十條行使偽造私文書罪。被告利用不知情之人偽造
    「黃江村」、「張永健」之印章，係間接正犯。而被告上開偽造印章之行為，為
    偽造私文書之階段行為；又連續蓋用偽造「黃江村」、「張永健」印章、盜用藝
    術第一家大廈管理委員會印章（公訴人原認係偽造，經查係盜用因皆為偽造私文
    書部分行為，未引用法條，故不為法條變更，併此敘明），係偽造私文書之部分
    行為，均應分別為連續偽造單摺掛失止付申請暨新單摺補領書、補發面額一百萬
    元定期存款存單、面額五十萬元定期存款存單、定期（儲蓄）存款中途解約通知
    書、取款憑條等私文書所吸收，均不另論罪。又被告偽造上開私文書後，復持以
    行使，其偽造私文書之低度行為，均應為行使之高度行為所吸收，亦不另論罪。
    又被告先後多次業務侵占、行使偽造私文書之行為，均時間緊接，所犯構成要件
    亦復相同，顯均係基於概括犯意反覆為之，均應依刑法第五十六條規定，各論以
    一罪，並分別加重其刑。再被告所犯上開連續業務侵占罪及連續行使偽造私文書
    罪二罪間，有方法、結果牽連關係，應依刑法第五十五條規定，從一重按連續業
    務侵占罪處斷。
三、原審以被告甲○○罪證明確，因予適用刑法第五十六條、第三百三十六條第二項
    、第二百十六條、第二百十條、第五十五條、第二百十九條，罰金罰鍰提高標準
    條例第一條前段規定，並審酌被告犯罪之動機、目的、手段、所生危害，及侵占
    金額高達一百四十餘萬元，且尚未與被害人達成和解，惟犯後已坦承犯行、態度
    良好等一切情狀，量處有期徒刑一年，以資懲儆；並認定偽刻「黃江村」、「張
    永健」印章各一顆及被告偽造之印文，係偽造之印章、印文，均應依刑法第二百
    十九條規定，宣告沒收。另敘明被告盜蓋藝術第一家大廈管理委員會印章，係被
    告任期內所保管之印章，非被告另行偽造，業據被告甲○○供承在卷，起訴意旨
    認該印章係被告偽刻，應屬誤會，是上開盜蓋印文部分，不為沒收之諭知。本院
    經核原判決認事用法，並無不合，量刑亦稱允當。上訴意旨，指摘原判決量刑過
    重，為無理由，應予駁回。
據上論斷，應依刑事訴訟法第三百六十八條，判決如主文。
本案經檢察官廖椿堅到庭執行職務。
中    華    民    國      九十一      年      十      月      十五      日
          臺灣高等法院臺南分院刑事第一庭
                                      審判長法官  茆    臺    雲
                                            法官  蔡    長    林
                                            法官  李    文    福
右正本證明與原本無異。
如不服本判決，應於判決送達後十日內向本院提出上訴狀，其未敘述理由者並應於提
出上訴狀後十日內向本院補提理由書（應附繕本)。
                                      法院書記官  李    良    倩
中    華    民    國      九十一      年      十      月      十六      日
附錄法條：
刑法第二百十六條：
行使第二百十條至第二百十五條之文書者，依偽造、變造文書或登載不實事項或使登
載不實事項之規定處斷。
刑法第二百十條：
偽造、變造私文書，足以生損害於公眾或他人者，處五年以下有期徒刑。
刑法第三百三十六條：
對於公務上或因公益所持有之物，犯前條第一項之罪者，處一年以上七年以下有期徒
刑，得併科五千元以下罰金。
對於業務上所持有之物，犯前條第一項之罪者，處六月以上五年以下有期徒刑，得併
科三千元以下罰金。
前二項之未遂犯罰之。
附表：
┌──┬───────────────┬───────────────┐
│編號│                              │                              │
├──┼───────────────┼───────────────┤
│一  │單摺掛失止付申請暨新單摺補領書│偽造「黃江村」、「張永健」之印│
│    │                              │文各一枚。                    │
├──┼───────────────┼───────────────┤
│二  │臺灣省合作金庫定期存款存單    │偽造「黃江村」、「張永健」之印│
│    │（Ａ0000000）背面      │文各一枚。                    │
├──┼───────────────┼───────────────┤
│三  │臺灣省合作金庫定期存款存單    │偽造「黃江村」、「張永健」之印│
│    │（Ａ0000000）背面      │文各一枚。                    │
├──┼───────────────┼───────────────┤
│四  │定期（儲蓄）存款中途解約通知書│偽造「黃江村」、「張永健」之印│
│    │                              │文各一枚。                    │
└──┴───────────────┴───────────────┘
┌──┬───────────────┬───────────────┐
│五  │合作金庫取款憑條              │偽造「黃江村」、「張永健」之印│
│    │（八十九年九月二十一日）      │文各一枚。                    │
├──┼───────────────┼───────────────┤
│六  │合作金庫取款憑條              │偽造「黃江村」、「張永健」之印│
│    │（八十九年九月二十二日）      │文各一枚。                    │
└──┴───────────────┴───────────────┘
